【裁判字號】    88,重上更(三),211
【裁判日期】    890308
【裁判案由】    貪污治罪條例
【裁判全文】
臺灣高等法院刑事判決                    八十八年度重上更（三）字第二一一號
    上  訴  人
    即  被  告  丙○○
    指定辯護人  本院甲○辯護人
右上訴人因貪污治罪條例案件，不服臺灣新竹地方法院八十四年度訴字第三五二號，
中華民國八十四年七月六日第一審判決（起訴案號：臺灣新竹地方法院檢察署八十四
年度偵字第八九○、一二八○、二一八九號）提起上訴，本院判決如左：
    主  文
原判決關於丙○○部分撤銷。
丙○○依據法令從事公務並有調查職務之人員，對於違背職務之行為，收受賄賂，處
有期徒刑伍年貳月，褫奪公權伍年；賄款新台幣貳萬肆仟元，應予追繳沒收，如全部
或一部無法追繳時，以其財產抵償之；又依據法令從事公務並有調查職務之人員，對
於職務上之行為，收受賄賂，處有期徒刑年捌月，褫奪公權年，應執行有期徒刑
柒年，褫奪公權伍年；賄款新台幣貳萬肆仟元，應予追繳沒收，如全部或一部不能追
繳時，以其財產抵償之。
    事  實
一、丙○○係新竹縣警察局新埔分局關西分駐所（下稱關西分駐所）所長（原判決誤
    認兼橫山分局勤務中心主任），為依據法令從事公務之人員，並係依法有調查犯
    罪職務之人，與其管區內設在新竹縣關西鎮○○路三八號經營賭博性電動機具「
    凡人遊樂場」負責人，即不具依據法令從事公務之人員或受公務機關委託承辦公
    務之人之身分之戊○○為舊識，丙○○原即有除為示清白而佯裝搜索外，將違背
    職務不予取締賭博性電動玩具機台，及如有他單位取締時，將事先通風報信之故
    意，竟於民國八十二年十一月間某日，在新竹縣警察局新埔分局關西分駐所後面
    丙○○之宿舍，向「凡人遊樂場」負責人戊○○收取賄款新臺幣（下同）五千元
    ，允以除為示清白而佯裝搜索外，重申將違背職務不予取締賭博性電動玩具機台
    ，及如有他單位取締時，將事先通風報信，致屢次臨檢績效不彰。
二、丙○○又於八十三年六月（公訴人誤為一月）二十一日下午五時四十分許，指派
    關西分駐所警員楊秀文、劉炫隆持臺灣新竹地方法院檢察署檢察官簽發之搜索票
    ，前往新竹縣關西鎮○○路二八號謝國政（係不具依據法令從事公務之人員或受
    公務機關委託承辦公務之人之身分，已判處罪刑，未上訴確定）住處，執行搜索
    六合彩賭博之犯罪證據時，發現現場有疑似供賭博所用之傳真機一臺，乃將謝國
    政及傳真機一併帶回上開分駐所調查，嗣將謝國政飭回，而將傳真機扣案，楊秀
    文及劉炫隆二人基於犯意之聯絡，明知已有扣押傳真機一臺之事實，竟未將扣案
    之傳真機記載於職務上所掌管之公文書即扣押筆錄上，足以生損害於臺灣新竹地
    方法院檢察署發現真實（楊秀文、劉炫隆均已判處罪刑，未上訴而確定）。丙○○見搜索結果，未發現有六合彩賭博犯罪嫌疑，所扣押之傳真機，理應發還謝國
    政，於搜索當（二十一）日晚上，謝國政前來洽商領回傳真機時，丙○○竟不予
    發還，而謝國政見狀恐遭警移送法辦，乃與友人許詩俊（係不具依據法令從事公
    務之人員或受公務機關委託承辦公務之人之身分，已判處罪刑，未上訴而確定）
    基於犯意之聯絡，於翌（二十二）日中午，由謝國政交予知情之許詩俊五萬元，
    託許詩俊持往關西分駐所丙○○辦公室，假藉係謝國政捐贈分駐所整修內部用之
    名義，實則係為取回被扣案謝國政之傳真機，而於同日晚上交付上開賄款予丙○○，丙○○始於其後不詳時地發還上開被扣案之傳真機予謝國政。嗣於案發後之
    八十四年二月二十三日（本案具保停止押之日）以後之某不詳日期，將上開五
    萬元賄款返還謝國政。
三、嗣經戊○○於八十三年十一月三日，持錄有丙○○收受賄賂證據之錄音帶向法務
    部調查局新竹縣調查站自首而查獲。
四、案經法務部調查局新竹縣調查站報請臺灣新竹地方法院檢察署檢察官偵查起訴。
    理  由
壹、關於上訴人即被告丙○○收受戊○○賄賂部分：
一、訊據被告丙○○矢口否認有對於違背職務上之行為，收受賄賂情事，辯稱：因伊
    多次向新埔分局呈請取締戊○○所經營賭博性之「凡人電動玩具店」，戊○○懷
    恨而誣陷；錄音帶所錄係伊聲音沒錯，但可能有剪接之情形，且錄音帶中伊所述
    之內容乃係為敷衍戊○○才說的；伊既向分局查報，不可能一邊收賄，一邊查報
    ；錄音內容謂已無賭博電玩，則無行賄之必要云云。
二、經查：
（一）新竹縣警察局新埔分局查緝賭博性電動機具不遺餘力，唯恐管轄員警遭受困擾
      ，乃利用他轄區警力交錯查緝，分局長並飭轄區員警應查報，否則嚴加懲處等
      情，亦據證人即新埔分局長江振茂及該分局石光派出所主管乙○○於偵查中證
      述明確（見偵八九Ｏ卷第一三三、一三四頁），並有載明「一請各勤區同仁全
      面清查轄內可能擺設賭博性電玩處所，依所附格式填列。二清查不力，查報不
      實者，將依規定懲處（所填列電玩處所列為取締懲處依據）。」之交辦單影本
      一紙在卷可參（見同卷第一三九頁），顯見各轄區員警均積極查報賭博性電動
      玩具甚明。
（二）戊○○所經營之電動玩具店「凡人遊樂場」（戳章則為「凡人益智廣場」）原
      設在「新竹縣關西鎮○○里○○○路三八號」，於八十二年十二月底遷至「新
      竹縣關西鎮○○里○○路三號」繼續營業至八十三年七月間，因被告轄區內之
      該遊樂場屢遭人檢舉有不法情事，被列為執行取締重點，但被告屢次執行臨檢
      績效不彰，而被督察室懷疑風紀有問題，復為被告在上開錄音帶內自承明確（
      見偵字第八九Ｏ號卷第四頁第八行、第四十二頁第八、九行、第四十三頁四、
      五行、第五十二頁八至十一行），參以新埔分局自八十二年一月起至八十三年
      七月間止，臨檢或搜索戊○○經營之上開電動玩具店共十四次（日期、事由、
      執行單位、人員及執行結果，均詳見附表所示），此復有該局八十四年十二月
      一日埔警字第九一五二號函並附各次執行之現場紀錄、刑事案件報告書、移
      送書等資料附卷可稽（見更審前本院卷第四十三至六十三頁），而細觀各次臨
      檢紀錄，凡被告參與執行者（見附表編號(一)至(四)、(六)、(九)、(十一)、(十三)），其結果
      均「未發現」不法情事，然於八十二年十一月三日首次以交叉執行即由石光派
      出所主管乙○○帶隊臨檢（見附表編號(五)），及第二次由新埔分局警備隊員警
      劉紹旭帶隊臨檢（見編號(七)），兩次均查獲該店擺設有電動賭博玩具之非法行
      為，並查扣電動玩具或賭資等情事，益證被告丙○○如何佯裝搜索「凡人遊樂
      場」，以免其分局長懷疑包庇之情非虛。至於被告丙○○所稱其向分局查報戊○○非法經營電玩，經更審前本院向新埔分局函查結果，其所呈報者除附表二
      各該次之執行臨檢結果外，另於八十二年十二月二十七日及八十三年六月二十
      二日二次查報「凡人遊樂場」之住址或店名異動情形而已（見本院上訴審卷第
      八十九、九十頁），被告謂其查報，實係形式上呈報以免令人懷疑其包庇而為
      ，難謂其係主動在配合上級指示積極取締賭博性電玩；另戊○○係於附表二編
      號（五）案發生後找被告丙○○談話時為前開錄音，由該錄音內容顯知被告當
      時有親自收下戊○○交付之賄款（見偵字第八九Ｏ號卷第五十一頁第一行、第
      五十四、五十五頁），詳如後述。
（三）同案被告戊○○於調查站自首證稱：「因最近該所（關西分駐所）亦接獲檢舉
      『凡人電動玩具店』販賣安非他命，分局長懷疑他有所包庇，他為了澄清其清
      白，所以事先通知我近日將前往搜索，我為感謝丙○○，亦當場表示每月將致
      送五千元，請他多關照，當場我並交付五千元予丙○○。」等語（見偵字八九
      ０卷第三至四頁），被告於調查站供稱：「（你有無向戊○○保證不會查緝渠
      開設之『凡人電動玩具店』，並透露最近風聲很緊，警告渠以現行經營方式進
      行，不要露出馬腳？）有的。」等語（見偵字第八九０號第十七頁），核與戊○○對於丙○○錄音之內容，即被告丙○○如何收賄，如何允諾將於他單位查
      緝時事先預警，如何佯裝搜索「凡人電動玩具店」，以免其分局長懷疑其包庇
      等情均相符合，並有上開扣案之錄音帶一捲及經被告丙○○及戊○○確認錄音
      內容相符之譯文附卷可稽（見偵字第八九Ｏ號卷第三十七至五十五頁）。茲摘
      要部分錄音內容如下（戊○○：甲；被告：乙）：「
乙：現在風聲很緊，主要是有人檢舉范木群。
甲：石光主管都不說。
乙：他剛來的那天，本來全部要抄的。他說捉一次，看在我的面子只捉那裡面兩台而
    已。
甲：問題是。
乙：對呀。那件事我也搞不清楚，我一回來翻紀錄簿，咦。怎麼有罰到，我才問說什
    麼石光主管代班，他說有兩台放在裡面，他說本來全部要抄。沒有問那筆錄都寫
    ，不好意思，全部弄他就沒有弄。
乙：像我們能夠知道的我們會事先跟你聯絡，問題是上面把我們這兩家列為重點取締
    對象，所以現在儘量能夠不要露出賭博行為電玩這樣比較好。
甲：我知道，你們所裏那些人。
乙：我們去不會捉，我們去絕對不會捉，這我們知道。
甲：他們要查也要經過你們呀。
乙：不一定啦，分局來的不一定啦，有時候會直接派人家來，像警察局也一樣，不會
    經過我們。
乙：有風聲我會先了解，我會跟你講，就是怕警察局來，我就不清楚，他們來了好幾
    次，分局也來過可是都沒有查到呀。
甲：我以後每個月會拿五千塊給你，若是應付上頭也要對不對？
乙：看啦，如果很麻煩的話那就．．．．沒有關係。
乙：我看最近風聲很緊，最好去搜一下，不然的話人家會說我們包庇。
乙：現在有人檢舉說有人在賣安非他命，分局長就有點不高興，所以現在事先我跟你
    講最近我們要去搜一下表示我的清白，不然人家一直懷疑我在包庇。分局長懷疑
    我在包庇所以你們稍微注意一下。
甲：我知道啦，我最近也是，像今天就好像我跟你借的一樣對不對。
乙：這怎麼好意思呢？
甲：沒有關係。
乙：最近風聲很緊還跟你拿？
甲：沒有關係這沒有關係，有時候多關照一下，只要我們平平安安就好，好啦，就好
    像我跟你借的一樣。」等語，而前開錄音內容所指石光主管抄兩台賭博性電動玩
    具乙節，亦確有其事，即附表編號（五）所示部分。且該次臨檢勤務中丁○○、
    己○○二人為關西分駐所警員，係受被告指派而參與，業據證人己○○、丁○○
    於本院訊問時到庭證述無訛（見本院八十九年一月十三日訊問筆錄）。被告何故
    不通報戊○○避免該次查扣，乃被告內心斟酌之事項，固不得而知，但被告在前
    開錄音內容中已表明：「現在事先我跟你講最近我們要去搜一下表示我的清白，
    不然人家一直懷疑我在包庇。分局長懷疑我在包庇」，並佯稱：「那件事我也搞
    不清楚，我一回來翻紀錄簿，咦。怎麼有罰到」、「他剛來的那天，本來全部要
    抄的。他說捉一次，看在我的面子只捉那裡面兩台而已」等語，又提醒並保證稱
    ：「像我們能夠知道的我們會事先跟你聯絡，問題是上面把我們這兩家列為重點
    取締對象，所以現在儘量能夠不要露出賭博行為電玩這樣比較好。」、「我們去
    不會捉，我們去絕對不會捉，這我們知道」，足證被告確於收賄五千元之前，已
    有違背職務不予取締賭博性電動玩具機台，及如有他單位取締時，將事先通風報
    信之故意；證人張祐銘、己○○於本院訊問時則堅決證稱被告並無交待祇要查扣
    二台之情形（見本院八十九年一月十三日訊問筆錄）。綜上錄音內容而論，被告
    確有證人戊○○所指對於違背職務之行為，收受賄賂五千元之情形。
（四）又上開錄音帶，經送法務部調查局以聲紋儀檢查結果，認該錄音帶於錄音開始
      前八秒內，發現有四處中斷之痕跡，其餘之談話錄音並未發現有剪接或變造之
      情形，有該局八十四年六月八日陸(三)字第八四０五九０九七號鑑定通知書一
      紙附卷可稽（見原審卷第六十八頁），顯見上開錄音帶之錄音內容係屬真實，
      亦無剪接或變造之情形，至於錄音開始前八秒內，發現有四處中斷之痕跡，要
      無影響上開錄音帶內容之真實性。
（五）雖警員劉紹旭之報告載稱：「八十三年三月二十日．．．．．．臨檢完畢正欲
      離去前之際，老板戊○○即對職等說，我們常去臨檢照顧他，讓他生意不好做
      ，他也會讓我們難過，要我們小心一點。」等語（見本院卷第一百頁），惟既
      係恫嚇其他執勤員警，而非恫嚇被告，且被告確有收受五千元賄款並有包庇戊○○之意願，有前開錄音帶在卷可證，已如前述，即難謂戊○○自首，旨在攀
      誣被告。故前開報告不足資為有利於被告之證據。
（六）本院更(二)審時，復依被告辯護人之聲明，傳喚原關西分駐所之工友黃旭光到庭
      證稱：伊每天雖送公文到分局，但因公文是密封的，所以不知公文內容；另分
      局督察劉炫隆證稱，不知戊○○與丙○○有何關係；分局二組組長陳時東亦表
      示被告雖有呈報「凡人遊樂場」賭博情形，但未報告與戊○○交往狀況；警員
      楊秀文證稱：不知丙○○有無指示不要搜索「凡人遊樂場」；分局長江振茂證
      稱丙○○有呈報請求取締「凡人遊樂場」等語。惟查上開證人之證言，均不足
      以推翻證人戊○○指訴被告收受五千元賄賂之證言，及前開錄音帶，且均非錄
      音時在場之目擊證人，自不足資為有利於被告之認定。
（七）綜上而論，被告所辯，要屬畏罪飾卸之詞，不足採信，其收受戊○○賄款五千
      元部分，事證明確，犯行堪予認定。
貳、關於被告丙○○收受謝國政賄賂部分：
一、訊據被告丙○○否認有受賄之犯行，辯以：謝國政在關西開設服飾店，因被人檢
    舉經營六合彩，伊乃指示部屬向檢察官聲請搜索票。並於八十三年六月二十一日
    對謝國政之店舖住宅搜索，因並未查獲謝國政經營六合彩之積極證據，且鑒於目
    前一般店舖甚至住家多有傳真機之設備，徒查得謝國政之傳真機乙台，亦無法執
    為謝國政有經營六合彩之證據，職是之故，乃同意將所查扣之傳真機乙台在查獲
    當晚就退回去，但謝國政隔天早上來領，過了三天，許詩俊拿五萬元到伊辦公室
    說要捐給分駐所修繕房屋之用，當時伊正在接電話，許詩俊就將五萬元放在辦公
    桌上，匆匆離去，伊不得已，乃於半小時內，親自將該五萬元持至謝國政住處交
    還謝國政（並非在八十四年一月十九日以後退還，因當時伊被押在看守所），同
    時由於謝國政經營六合彩之證據不足，而未予移送法辦云云。
二、惟查：
（一）被告丙○○於八十三年六月二十一日下午五時四十分許，指派關西分駐所警員
      楊秀文、劉炫隆持搜索票，前往謝國政住處，執行搜索六合彩賭博之犯罪證據
      時，發現現場有疑似供賭博所用之傳真機一臺，乃將謝國政及傳真機一併帶回
      關西分駐所調查，嗣將謝國政飭回，而將傳真機扣案，楊秀文及劉炫隆二人明
      知已有扣押傳真機一臺之事實，而未將扣案之傳真機記載於扣押筆錄上，嗣將
      扣押筆錄及傳真機交由被告丙○○處理，楊秀文及劉炫隆未發還傳真機之事實
      ，業據證人即承辦警員楊秀文及劉炫隆供認在卷（見偵字第八九Ｏ號卷第二十
      一至二十七、七十一、七十二頁），並有扣押筆錄可佐（見同卷第三十五頁）
      。
（二）謝國政恐遭警移送法辦，乃拿五萬元給友人許詩俊交付予丙○○，係為取回被
      扣案之傳真機之事實，亦據證人即同案被告謝國政於偵查中供述綦詳（見同偵
      查卷第六十八頁背面），且許詩俊對於謝國政之傳真機被扣案一事知情及交付
      予被告丙○○係為取回被扣案之傳真機等情，亦據證人許詩俊於調查站訊問時
      及檢察官偵查中坦承明確（見偵查卷第三十二頁背面及六十九頁），二人所為
      供述均相符合，即被告丙○○亦坦承許詩俊有到其辦公室交五萬元之事實，足
      見被告丙○○扣押傳真機於先，復又收受五萬元，而謝國政果得以領回上開扣
      案之傳真機，顯見被告丙○○所收受者係屬賄賂，應無疑義。至於謝國政以捐
      贈修繕整修名義為之，要無影響被告丙○○犯行之成立。
（三）許詩俊究於何時交付五萬元賄款予被告丙○○﹖又傳真機究於何時發還﹖而被
      告丙○○收受之五萬元於何時返還﹖查：
１、謝國政於八十三年十二月二十八日調查局初訊中指證：搜索扣押證明筆錄，伊係
    於案發翌日即八十三年六月二十二日上午經丙○○電話通知到分駐所簽名的，簽
    完名後，丙○○表示大家都是朋友，他會請許詩政來找伊，伊離開分駐所才回到
    家，就接到許詩政的電話，對我表示丙○○還要五萬元，才願意將傳真機還我擺
    平此事，：：：我隨即湊足五萬元現金送至許詩俊家中請許詩俊轉交丙○○，伊
    在交給許詩俊五萬元款項後，事隔二日即同年六月二十四日，許詩俊即電話通知
    伊到他家領取傳真機，所以伊想丙○○應係收到五萬元款項等語 (見偵字第八九
    Ｏ號卷第十三、十四頁)，於本院調查時謝國政仍指稱：伊是第二天在分駐所簽
    完扣押筆錄後再回家拿五萬元到許詩俊家中（同一天）領回傳真機等語（見本院
    上訴審卷第三十三頁）。
２、證人即謝國政之弟謝國基則證稱：伊於八十三年六月二十一日傍晚知道兄謝國政
    被查扣傳真機後，當晚即與謝國政及呂理亭（係受謝國政之弟謝國隆之託前來）
    三人一同到分駐所關切，但不得要領。謝國政返回家中，再度前去分駐所時，即
    先向我表示伊帶了一筆錢在身上，：：：隨後溫ＯＯ議員亦趕至分駐所與謝國政
    、呂理亭共同向丙○○交涉，亦無結果，渠等就陸續離開，伊則趁機單獨向丙○○邀宴，希望丙○○幫忙化為無事，丙○○表示盡力而為，伊才離去，隔天（六
    月二十二日）謝國政說「應該沒事了」，伊於二十三日上午將三萬元現鈔返還謝
    國政（見偵查卷第二十九頁）。
３、參之謝國政被查扣傳真機當晚即受託前往分駐所關心之中國國民黨關西鎮黨部主
    任呂理亭於調查局亦證述：「我與謝國政前往分駐所後面之謝國政宿舍找丙○○
    ，陳某表示該案係上級交辦案件，一定要依法處理，但其可以不以謝國政經營六
    合彩賭博處理，而以簽賭六合彩處理」、「只記得謝國政於案發次日表示已將傳
    真機取回」、「『政隆精品店』涉嫌六合彩案發約一星期後，謝國政曾向我表示
    其花費五萬元擺平該案」等語（見同卷第九頁反面、第十頁）；又謝國政於八十
    四年一月十九日之偵查中經檢察官反覆再三訊問：「丙○○有無拿五萬元還你﹖
    」謝國政則堅稱：被告丙○○收受之五萬元「尚未返還」等語（見偵查卷第七十
    三、七十四頁），然於原審八十四年三月三十日審理時則供稱：上開款項業已返
    還等語，而被告丙○○係自八十四年一月十九日起至同年二月二十三日止遭檢方
    押，顯見被告丙○○返還被告謝國政上開五萬元款項之時間係於八十四年二月
    二十三日丙○○釋放以後。
４、證人許詩俊於八十四年一月十九日在調查站訊問時證述：伊於謝國政被搜索翌日
    才知道；伊並未打電話給謝國政，是謝國政被搜索隔天（即八十三年六月二十二
    日）中午，謝國政親自來找伊，請伊用謝國政名義捐贈五萬元給關西分駐所整修
    內部之用，伊於當天晚上把五萬元送至關西分駐所，由丙○○親自收下，伊並告
    訴丙○○該筆錢是謝國政捐給分駐所整修內部之用等語（見偵查卷第三十二頁反
    面、第三十三頁），許詩俊並於檢察官偵訊中表示伊在調查局所供實在，是該等
    證詞既在其自由意思下所供，且前後相符，自可採信。
５、由上述各證人所證各節，足認謝國政住處於八十三年六月二十一日下午五時四十
    分許被搜索後，當晚呂理亭及溫議員均曾出面關切案情，該案既未查獲任何六合
    彩賭博之簽單，復無人證足證謝國政經營六合彩，被告徒憑傳真機一台，實未掌
    握任何六合彩犯罪證據，本不應扣押，且應予發還，竟於呂理亭及溫議員均出面
    關切後，仍無結果，至翌（二十二）日上午十一時許，謝國政前往分駐所在扣押
    筆錄簽名後，再於同日中午拿五萬元至許詩俊家中，委請知情之許詩俊轉交丙○○，許詩俊於當日晚上將五萬元送至關西分駐所丙○○之辦公室，由丙○○親自
    收下，許詩俊並告知丙○○該筆錢是謝國政捐給分駐所整修內部之用等語，未幾
    謝國政亦領回傳真機，該五萬元與傳真機之返還，顯有對價關係。被告遲至八十
    四年三月二十三日被告丙○○具保停止押釋放以後，始返還該五萬元。此僅足
    為犯後態度之參考，於已成立之對於職務上行為收受賄賂，並無影響。
６、被告丙○○於調查局初訊時供稱：八十三年六月二十一日晚上伊親自打電話給謝
    國政請伊取回傳真機，謝國政於八十三年六月二十二日早上委託謝國隆到關西分
    駐所取回，而嗣又為前開辯詞，核其情節已有不符，且由上述各節參互以觀，被
    告丙○○之辯解及謝國政、許詩政於原審審理或本院調查中附和迴護被告之詞，
    均非可採，被告丙○○此部分之犯行亦堪認定。至於被告丙○○提出事後之電話
    談話錄音：其中八十四年一月八日與朱華松之談話錄音內容，核依朱華松所言均
    係聽聞之詞，而揆諸前述各節，朱華松又未參與，是朱華松所陳傳聞證詞，不足
    採信；又八十四年一月七日與謝國政之談話錄音內容，謝國政雖稱未交付賄款給
    被告或其他警員，五萬元是許詩俊急用先向伊借云云，與其前述之供詞實有不
    符，核係謝國政在被告之前避重就輕之詞，亦不可採信；另同日被告丙○○與謝
    國基之談話錄音內容，乃關於謝國政託謝國基三萬元設宴酬謝遭拒，而謝國基事
    後已返還之事實，核與五萬元部分無關，是各該錄音內容均難為有利被告之認定
    ，附此敘明。
參、查被告係新竹縣警察局新埔分局關西分駐所所長，有調查局新竹縣調查站移送資
    料在卷可稽，且為被告所自承，自係依據法令從事公務之人，且依刑事訴訟法第
    二百三十條規定，亦係有調查犯罪職務之人，本應忠勤執行其職務，乃竟收受賄
    賂五千元，對於戊○○經營賭博性電動玩具之非法行為，仍允予不加取締及如有
    其他單位取締時，將事先通風報信，其行為係以對於違背職務之行為收受賄賂並
    因而為違背職務之行為，此部分被告所為，係犯行為時貪污治罪條例第四條第一
    項第五款之違背職務收賄罪，公訴意旨認被告係犯行為時同條例第五條第一項第
    三款之對於職務上行為收受賄賂罪，即有未合，此部分起訴法條應予變更。又其
    對於職務上之行為收受謝國政之賄款五萬元，核其所為，係犯行為時同條例第五
    條第一項第三款之對於職務上之行為收受賄賂罪。又其係有調查犯罪職務之人而
    犯上開二罪，應依法加重其刑（無期徒刑部分不得加重）。被告所犯上開二罪，
    情節尚屬輕微，各罪所得之財物均在五萬元以下，應依行為時貪污治罪條例第十
    一條第一項規定減輕其刑。並與上開因被告有調查犯罪職務之加重，先加後減。
    再被告行為後，貪污治罪條例已於八十五年十月二十三日修正公布，比較結果，
    以行為時之舊法對被告有利，故適用行為時法。被告所犯上開二罪，犯意各別，
    罪名互異，應分論併罰。
肆、原審據以論罪科刑，固非無見。惟查：（一）被告丙○○所為係違背職務之行為
    而收受賄賂罪部分，原判決未變更檢察官起訴之法條，仍論以被告丙○○係犯對
    於職務上之行為收受賄賂罪，即有違誤。（二）又被告丙○○身為公務員，違背
    職務收受賄賂，而交付賄賂之戊○○係意圖不法而為給付之人，並非被害人，原
    判決竟諭知所得賄款追繳並發還被害人即交付賄款之戊○○，於法即屬有誤。（
    三）被告丙○○收受戊○○賄款一次，金額為五千元，原判決認定為七次，總金
    額為二萬六千元，亦有未合；（四）被告丙○○收受戊○○及謝國政賄款之犯罪
    地點，原判決未詳予記載認定，實有未洽；（五）被告所犯二罪，情節均尚輕微
    ，而各罪所得財物均在五萬元以下，原審未依行為時貪污治罪條例第十一條第一
    項減輕其刑，亦有違誤。被告丙○○上訴意旨否認犯罪，雖無理由，惟原判決就
    被告丙○○部分既有可議，仍屬無可維持，自應由本院予以撤銷改判。爰審酌被
    告丙○○身為執法人員，且兼為所長，不嚴守法紀，竟違背職務而收受賄賂，且
    犯後一再飾詞卸責，其犯罪之手段，收賄之金額，及收賄五萬元部分業已返還等
    一切情狀，量處如主文第二項所示之刑及宣告褫奪公權，並依法定其應執行刑，
    以示懲儆。至於被告丙○○身為公務員，違背職務收受戊○○賄賂所得之財物五
    千元，因交付賄賂之戊○○係意圖不法而為給付之人，並非被害人，故被告丙○○因犯上開之罪所得之該財物，依行為時貪污治罪條例第九條規定，應予追繳沒
    收，如全部或一部無法追繳時，以其財產抵償之。至被告丙○○所收受謝國政之
    賄款五萬元，因已返還謝國政，故不予追繳，附此敘明。
伍、公訴意旨又略以被告於八十二年五月間起至八十三年七月間止，另收受戊○○交
    付之賄款二千元四次、三千元一次、及一萬元一次，亦涉有收受賄賂罪嫌等情。
    惟查此部分僅據證人戊○○片面之指證，惟經被告堅決否認，既非當場查獲，且
    未扣得贓款，復無目擊證人，而前開錄音帶內容，又查無與此部分有關之對話，
    尚難徒憑證人戊○○一人之證述，別無補強證據，遽認被告有此部分犯行，其犯
    罪自屬不能証明，惟因公訴人認此部分與前開有罪部分有連續犯之裁判上一罪關
    係，爰不另為無罪之諭知。
據上論斷，應依刑事訴訟法第三百六十九條第一項前段、第三百六十四條、第二百九
十九條第一項前段、第三百條，行為時貪污治罪條例第二條前段、第四條第一項第五
款、第五條第一項第三款、第七條、第九條、第十一條第一項、第十六條、第十七條
，刑法第十一條前段、第二條第一項但書、第三十七條第二項、第五十一條第五款、
第八款判決如主文。
本案經檢察官張啟彬到庭執行職務。
中    華    民    國    八十九    年      三        月        八        日
                            台灣高等法院刑事第二十四庭
                                審判長法  官  陳  貽  男
                                      法  官  李  世  貴
     法  官  聶  齊  桓
右正本證明與原本無異。
如不服本判決應於收受送達後十日內向本院提出上訴書狀，其未敘述上訴之理由者並
得於提起上訴後十日內向本院補提理由書（均須按他造當事人之人數附繕本）。
                                      書記官  于      誠
中    華    民    國    八十九    年      三        月        十        日
附錄：本判決論罪科刑法條全文
修正前貪污治罪條例第二條：
依據法令從事公務之人員，犯本條例之罪者，依本條例處斷；其受公務機關委託承辦
公務之人，犯本條例之罪者，亦同。
修正前貪污治罪條例第四條第一項第五款：
有左列行為之一者，處無期徒刑或十年以上有期徒刑，得併科新臺幣三百萬元以下罰
金：
五對於違背職務之行為，要求期約或收受賄賂，或其他不正利益者。
修正前貪污治罪條例第五條第一項第三款：
有左列行為之一者，處無期徒刑或七年以上有期徒刑，得併科五萬元以下罰金：
三、對於職務上行為，要求期約或收受賄賂或其他不正利益者。
附表：臨檢或搜索記錄
┌─┬───┬────────┬───┬───┬──────┬──┬──┐
│編│日  期│ 事           由│執  行│執  行│ 地       點│執行│備註│
│號│      │                │單  位│人  員│            │結果│    │
├─┼───┼────────┼───┼───┼──────┼──┼──┤
│(一)│9.16.│臨檢有無賭博性電│關西分│丙○○│新竹縣關西鎮│未發│    │
│  │19:30 │玩或販賣安非他命│駐所  │等四人│正義路三八號│現不│    │
│  │      │                │      │      │凡人遊樂場  │法  │    │
├─┼───┼────────┼───┼───┼──────┼──┼──┤
│(二)│10.11.│臨檢有無賭博性電│同  右│丙○○│同  右      │同右│    │
│  │22:30 │玩或可疑人物    │      │等三人│            │    │    │
├─┼───┼────────┼───┼───┼──────┼──┼──┤
│(三)│10.15.│臨檢有無賭博性電│同  右│丙○○│同  右      │同右│    │
│  │20:30 │玩              │      │等四人│            │    │    │
├─┼───┼────────┼───┼───┼──────┼──┼──┤
│(四)│10.│臨檢有無擺設賭博│同  右│丙○○│同  右      │同右│    │
│  │21:45 │性電玩          │      │等三人│            │    │    │
├─┼───┼────────┼───┼───┼──────┼──┼──┤
│  │      │                │關西分│丁○○│同  右      │發現│陳永│
│  │11.3.│                │駐所  │己○○│            │兩台│祥涉│
│  │      │                │      │      │            │賭博│嫌賭│
│(五)│19:40 │臨檢            ├───┼───┤            │電玩│博移│
│  │      │                │石光派│乙○○│            │    │法辦│
│  │      │                │出所  │等三人│            │    │    │
├─┼───┼────────┼───┼───┼──────┼──┼──┤
│  │1.19.│臨檢有無不良少年│關西分│丙○○│新竹縣關西鎮│未發│12.│
│(六)│21:25 │聚集及販賣、吸用│駐所及│等四人│中山路三號  │現  │變│
│  │      │安非他命        │石光派│      │凡人遊樂場  │    │更地│
│  │      │                │出所  │      │            │    │址  │
├─┼───┼────────┼───┼───┼──────┼──┼──┤
│(七)│1.│臨檢有無擺設電動│新埔分│劉紹旭│同  右      │查獲│陳永│
│  │09:53 │玩具            │局警備│等七人│            │擺設│祥等│
│  │      │                │隊    │      │            │賭博│六人│
│  │      │                │      │      │            │電玩│移送│
│  │      │                │      │      │            │及賭│法辦│
│  │      │                │      │      │            │資  │查扣│
├─┼───┼────────┼───┼───┼──────┼──┼──┤
│(八)│3.9.│臨檢有無賭博電動│空白  │乙○○│同  右      │未發│    │
│  │21:45 │玩具            │      │等四人│            │現  │    │
├─┼───┼────────┼───┼───┼──────┼──┼──┤
│(九)│3.12.│臨檢有無賭博電動│關西分│丙○○│同  右      │同右│    │
│  │22:20 │玩具及可疑人事  │駐所  │等二人│            │    │    │
├─┼───┼────────┼───┼───┼──────┼──┼──┤
│(十)│3.20.│臨檢有無擺設電動│新埔分│劉紹旭│同  右      │同右│    │
│  │01:10 │玩具            │局警備│等四人│            │    │    │
│  │      │                │隊    │      │            │    │    │
├─┼───┼────────┼───┼───┼──────┼──┼──┤
│(十一)│5.14.│臨檢有無賭博、安│新埔分│丙○○│同  右      │同右│    │
│  │15:55 │非他命          │局    │等五人│            │    │    │
├─┼───┼────────┼───┼───┼──────┼──┼──┤
│(十二)│5.│臨檢有無賭博    │新埔分│乙○○│同  右      │同右│    │
│  │21:30 │                │局    │等五人│            │    │    │
├─┼───┼────────┼───┼───┼──────┼──┼──┤
│(十三)│6.2.│臨檢有無賭博性電│新埔分│丙○○│同  右      │    │    │
│  │22:42 │玩、安非他命及可│局    │等五人│            │    │    │
│  │      │疑人物          │      │      │            │    │    │
├─┼───┼────────┼───┼───┼──────┼──┼──┤
│(十四)│7.7.│臨檢有無吸安非他│新埔分│陳林茂│同  右      │    │7.│
│  │19:20 │命及不法情事    │局坪林│等四人│            │    │停止│
│  │      │                │派出所│      │            │    │營業│
└─┴───┴────────┴───┴───┴──────┴──┴──┘


司法院資訊處製作；財團法人民間司法改革基金會備份。
